臺灣桃園地方法院刑事判決
111年度審原易字第28號
公  訴  人  臺灣桃園地方檢察署檢察官
被      告  黃清文



            王亞倫 （原名優皓芭翁）



上  二  人
指定辯護人  本院公設辯護人王暐凱
被      告  張兆卉


                   （現於法務部○○○○○○○○○戒治所戒治中）
上列被告因竊盜案件，經檢察官提起公訴（110年度偵字第7132
號、110年度偵緝字第1303號、111年度偵字第812號、第813號）
，被告於本院準備程序進行中，就被訴事實為有罪之陳述，經本
院告知簡式審判程序意旨，並聽取當事人及辯護人之意見後，裁
定依簡式審判程序審理，判決如下：
    主  文
黃清文共同犯攜帶兇器、侵入住宅竊盜罪，處有期徒刑玖月；又
犯結夥三人以上、攜帶兇器、侵入住宅竊盜罪，處有期徒刑拾月
。應執行有期徒刑壹年伍月。
王亞倫犯結夥三人以上、攜帶兇器、侵入住宅竊盜罪，處有期徒
刑陸月，如易科罰金，以新臺幣壹仟元折算壹日。
張兆卉共同犯攜帶兇器、侵入住宅竊盜罪，處有期徒刑捌月；又
犯結夥三人以上、攜帶兇器、侵入住宅竊盜罪，處有期徒刑玖月
。應執行有期徒刑壹年叁月。
黃清文扣案之犯罪工具扳手肆支、剝線刀叁支、鐵鉗貳支、油壓
剪壹支、老虎鉗壹支均沒收。
黃清文、張兆卉未扣案之犯罪所得避雷針及電纜線肆包共同沒收
，如全部或一部不能沒收或不宜執行沒收時，追徵其價額。
    事實及理由
一、犯罪事實：
　㈠黃清文與張兆卉共同意圖為自己不法之所有，基於竊盜之犯
    意聯絡，於民國110年1月11日上午4時許，持客觀上足以威
    脅人生命、身體、安全，可當作兇器之鸚鵡剪刀（未扣案）
    1支、扳手4支、剝線刀3支、鐵鉗2支、油壓剪1支及老虎鉗1
    支，徒步前往位於桃園市龍潭區仁愛路（起訴書誤載為八德
    路，應予更正）34號之中山科學研究院石園二村員工宿舍，
    以不詳方式，侵入屬於住宅一部份之樓梯間，再經由樓梯間
    至頂樓，由黃清文以鸚鵡剪刀及剝線刀分段裁剪屬於國家中
    山科學研究院石園二村所有，由主委盧立暐管領之避雷針及
    電纜線，張兆卉在旁整理裁斷之避雷針及電纜線4包（下稱
    失竊物品㈠），嗣後2人分工合力將失竊物品㈠藏匿於現場，
    黃清文再於110年2月4日晚間7時54分許，騎乘車牌號碼000-
    0000號普通重型機車搭載張兆卉，佯以外包清潔人員，進入
    上址搬運上開失竊物品㈠後旋即逃逸，復於不詳時間至桃園
    市新屋區某不詳地點將失竊物品㈠變賣為新臺幣（下同）8,0
    00元。嗣盧立暐、廖蓓蕾發覺遭竊報警處理，經警調閱監視
    器錄影畫面，進而循線查悉上情。
　㈡黃清文、張兆卉及王亞倫共同意圖為自己不法之所有，基於
    竊盜之犯意聯絡，於110年1月13日上午9時許，持客觀上足
    以威脅人生命、身體、安全，可當作兇器之鸚鵡剪刀（未扣
    案）1支、扳手4支、剝線刀3支、鐵鉗2支、油壓剪1支及老
    虎鉗1支，佯以外包清潔人員，以不詳方式，侵入屬於住宅
    一部份之樓梯間，再經由樓梯間進入位於桃園市○○區○○路00
    號之2之中山科學研究院石園二村員工宿舍頂樓，由黃清文
    持不明器具分段裁剪國家中山科學研究院石園二村所有，由
    主委盧立暐管領之避雷針、銅線及鋁線，張兆卉在旁整理裁
    斷之避雷針2捆、銅線1捆及鋁線1批（下稱失竊物品㈡），王
    亞倫則負責把風，嗣後3人分工合力將失竊物品㈡搬運至一樓
    藏匿，張兆卉再於翌日（14日）上午9時許駕駛車牌號碼000
    0-00號自用小客車搭載王亞倫，前往上址搬運上開失竊物品
    ㈡，嗣因員警接獲盧立暐報警處理報警而前往處理，當場逮
    捕張兆卉、王亞倫，並扣得扳手4支、剝線刀3支、鐵鉗2支
    、油壓剪1支、老虎鉗1支及失竊物品㈡，始悉上情。
二、證據名稱：
  ㈠被告黃清文、張兆卉、王亞倫分別於警詢及檢察官訊問中之
    自白及證述。
　㈡證人即告訴人虞立暐、廖蓓蕾、證人游美玲於警詢中之證述
    。
　㈢指認犯罪嫌疑人紀錄表、犯罪嫌疑人指認表、現場照片、監
    視器畫面截圖、桃園市政府警察局龍潭分局搜索扣押筆錄、
    扣押物品收據證明書、扣押物品目錄表、贓物領據（保管）
    單、扣押物品清單。
　㈣扣案之扳手4支、剝線刀3支、鐵鉗2支、油壓剪1支、老虎鉗1
    支。
三、論罪科刑：
  ㈠按刑法第321條第1項第3款之攜帶兇器竊盜罪，係以行為人攜
    帶兇器竊盜為其加重條件，此所謂兇器，其種類並無限制，
    凡客觀上足對人之生命、身體、安全構成威脅，具有危險性
    之兇器均屬之，且祇須行竊時攜帶此種具有危險性之兇器為
    已足，並不以攜帶之初有行兇之意圖為必要（最高法院79年
    台上字第5253號判決可資參照）。查被告黃清文、張兆卉為
    本案犯罪事實欄㈠之竊盜犯行，及被告黃清文、張兆卉、王
    亞倫為本案犯罪事實㈡之竊盜犯行時，均係攜帶鸚鵡剪刀1支
    、扳手4支、剝線刀3支、鐵鉗2支、油壓剪1支及老虎鉗1支
    ，並利用鸚鵡剪刀及剝線刀裁斷避雷針及電纜線等情，業據
    被告黃清文於偵訊及本院準備程序時供承明確（見111年度
    偵字第812號卷第49頁及本院卷第122頁），顯見前開工具質
    地堅硬，是如持以攻擊人之身體，足以危害人之身體、生命
    安全，自屬兇器甚明。
　㈡次按其所謂「住宅」，乃指人類日常居住之場所而言，公寓
    亦屬之。至公寓樓下之「樓梯間」，雖僅供各住戶出入通行
    ， 然就公寓之整體而言，該樓梯間為該公寓之一部分，而
    與該 公寓有密切不可分之關係，故侵入該種住宅樓下之樓
    梯間竊 盜，難謂無同時妨害居住安全之情形，自應成立侵
    入住宅竊 盜罪（最高法院76年台上字第2972號判決意旨參
    照）。查告 訴人廖蓓蕾於警詢中陳述：「…該避雷針跟銅線
    裝設在每一棟公寓宿舍頂樓，…從一樓要進去有鐵門，鐵門
    有上鎖，除此棟樓之住戶，一般人沒辦法進去。」、「（該
    物品遭竊地點是否為公眾可出入之場所？）不是。」等語明
    確（見110年度偵字第7132卷第68頁），被告王亞倫於警詢
    中亦供稱：「…因保全在忙，沒有攔查我們，期間我們將車
    停在八德路29號前，並一起攜帶工具步行上樓行竊…。」等
    語詳實（見110年度偵字第7132卷第51頁），可認被告黃清
    文、張兆卉為本案犯罪事實欄㈠之竊盜犯行；被告黃清文、
    張兆卉、王亞倫為本案犯罪事實欄㈡之竊盜犯行係自未關之
    大門侵入公寓宿舍之樓梯間後，再至該告訴人廖蓓蕾所居住
    之公寓宿舍頂樓行竊，揆諸前開判決要旨，樓梯間為公寓之
    一部份，與住宅之關係密不可分，故被告3人侵入公寓之樓
    梯間，再步行至頂樓行竊，其所為顯均已該當刑法第321條
    第1項第1款之侵入住宅之加重條件。
　㈢又按刑法上竊盜罪既遂未遂區分之標準，係採權力支配說，
    即行為人將竊盜之客體，移入一己實力支配之下者為既遂，
    若著手於竊盜，而尚未脫離他人之持有，或未移入一己實力
    支配之下者，則為未遂（最高法院84年度台上字第2256號判
    決意旨參照）。經查，就犯罪事實欄㈡部分，被告王亞倫於
    警詢時供稱：「…期間我們將剪下的銅線、鋁線、避雷針裝
    妥後放置1樓樓梯間，並步行從大門離開。…」等語明確（見
    110年度偵字第7132卷第51頁），被告黃清文於檢察官訊問
    時亦供稱：「…這次有被住戶看到，我們就把避雷針及銅線
    藏在樓梯下面，後來就走掉了，隔天張兆卉去載避雷針及銅
    線，就被抓了。」等語詳實（見110年度偵緝字第1303卷第1
    31頁），顯見被告黃清文、張兆卉及王亞倫已將失竊物品㈡
    搬運至公寓宿舍之樓梯間，而將上開物品置於自己實力支配
    之下，而達既遂之程度，公訴意旨認僅係未遂，容有誤會，
    惟其基本社會事實及罪名均相同，僅行為態樣有既、未遂之
    分，故無庸變更起訴法條（最高法院87年度台上字第3234號
    判決意旨參照），附此敘明。
　㈣核被告3人所為，分別係犯：
　⒈是核被告黃清文、張兆卉就犯罪事實㈠所為，均係犯刑法第32
    1條第1項第3款、第1款之攜帶兇器、侵入住宅竊盜罪。公訴
    意旨漏未論「侵入住宅」之加重條件，容有誤會，業如前述
    ，然其基本社會事實相同，且僅屬加重條件之增加，本院仍
    得予以審理，尚不生變更起訴法條之問題。
　⒉核被告黃清文、張兆卉、王亞倫就犯罪事實㈡所為，均係犯刑
    法第321條第1項第4款、第3款、第1款之結夥三人以上、攜
    帶兇器、侵入住宅竊盜罪。公訴意旨漏未論「侵入住宅」之
    加重條件，容有誤會，業如前述，然其基本社會事實相同，
    且僅屬加重條件之增加，本院仍得予以審理，尚不生變更起
    訴法條之問題。
　㈤共同正犯：
　⒈被告黃清文、張兆卉就前述犯罪事實㈠所為之攜帶兇器、侵入
    住宅竊盜犯行，具有犯意聯絡及行為分擔，均應論以共同正
    犯。
　⒉被告黃清文、張兆卉、王亞倫就前述犯罪事實㈡所為之結夥三
    人以上、攜帶兇器、侵入住宅竊盜犯行，具有犯意聯絡及行
    為分擔，均應論以共同正犯。
　㈥被告黃清文、張兆卉就犯罪事實㈠、㈡所犯2罪間，犯意各別，
    行為互殊，應分論併罰。
　㈦爰審酌被告黃清文、張兆卉、王亞倫均正值青壯，不思以正
    當方式獲取財物，竟圖不勞而獲，恣意為本件竊盜犯行，顯
    然欠缺對他人財產權之尊重，復斟酌被告黃清文前因竊盜案
    件，經本院以104年度原易字第51號判決判處有期徒刑8月、
    7月，並定應執行有期徒刑1年確定並執行完畢之素行，兼衡
    以被告3人犯後尚能坦承犯行，態度尚可，並考量告訴人所
    受財物損失價值及被告3人之犯罪動機、情節及所生危害暨
    其生活及經濟狀況、素行、年紀及智識程度等一切情狀，分
    別量處如主文所示之刑，並對被告黃清文、張兆卉部分定其
    應執行之刑，及就被告王亞倫部分，諭知易科罰金之折算標
    準，以示懲儆。
四、沒收：
　㈠犯罪工具：
　⒈犯罪事實㈠、㈡中被告黃清文、張兆卉及王亞倫分別持以行竊
    之鸚鵡剪刀1支並未扣案，現是否尚存而未滅失，未據檢察
    官釋明，又該鸚鵡剪刀沒收或追徵與否，對於被告3人不法
    行為之非難，抑或刑罰之預防或矯治目的助益甚微，欠缺刑
    法上之重要性，且若另外開啟執行程序顯不符經濟效益，為
    免執行困難及耗費資源，爰依刑法第38條之2第2項規定不宣
    告沒收或追徵。
　⒉扣案之扳手4支、剝線刀3支、鐵鉗2支、油壓剪1支及老虎鉗1
    支為被告黃清文所有，且為供被告黃清文犯本案竊盜犯行所
    用之物，業經被告黃清文供承在卷（見本院卷第122頁），
    爰依刑法第38條第2項前段規定宣告沒收。
　㈡犯罪所得：
⒈⑴按犯罪所得之沒收、追繳或追徵，在於剝奪犯罪行為之實際犯
    罪所得，使其不能坐享犯罪之成果，其重點置於所受利得之
    剝奪，故無利得者自不生剝奪財產權之問題。又按共同正犯
    犯罪所得之沒收、追繳或追徵，本院向採之共犯連帶說，業
    於104年度第13次刑事庭會議決議不再援用、供參考，並改
    採沒收或追徵應就各人所分得者為之之見解。又所謂各人「
    所分得」，係指各人「對犯罪所得有事實上之處分權限」，
    法院應視具體個案之實際情形而為認定：倘若共同正犯各成
    員內部間，對於不法利得分配明確時，固應依各人實際分配
    所得沒收；然若共同正犯成員對不法所得並無處分權限，其
    他成員亦無事實上之共同處分權限者，自不予諭知沒收；至
    共同正犯各成員對於不法利得享有共同處分權限時，則應負
    共同沒收之責。至於上揭共同正犯各成員有無犯罪所得、所
    得數額，係關於沒收、追繳或追徵標的犯罪所得範圍之認定
    ，因非屬犯罪事實有無之認定，並不適用「嚴格證明法則」
    ，無須證明至毫無合理懷疑之確信程度，應由事實審法院綜
    合卷證資料，依自由證明程序釋明其合理之依據以認定之（
    最高法院104年度台上字第3937號判決意旨參照）。
  ⑵查被告黃清文、張兆卉共同竊得如犯罪事實欄㈠之避雷針及電
    纜線4包，均屬被告黃清文、張兆卉之犯罪所得，且未實際
    合法發還告訴人即石園二村之主委盧立暐及住戶廖蓓蕾，應
    依刑法第38條之1第1項前段規定諭知沒收，並於全部或一部
    不能沒收或不宜執行沒收時，依同條第3項之規定追徵其價
    額。
⒉被告黃清文、張兆卉及王亞倫竊得之避雷針2捆、銅線1捆及鋁
  線1批，業經告訴人廖蓓蕾立據領回，有贓物認領保管單在卷
  可考（見110年度偵字第7132號卷第87頁），足認該物已實際
  發還告訴人廖蓓蕾，爰依刑法第38條之1第5項規定不予宣告沒
  收，附此敘明。
五、應依刑事訴訟法第273條之1第1項、第299條第1項前段、第3
    10條之2，刑法第28條、第321條第1項第1款、第3款、第4款
    、第41條第1項前段、第51條第5款、第38條第2項前段、第3
    8條之1第1項前段、第3項，刑法施行法第1條之1第1項，判
    決如主文。
六、如不服本判決應於收受判決後20日內向本院提出上訴書狀，
     並應敘述具體理由。其未敘述上訴理由者，應於上訴期間
    屆 滿後20日內向本院補提理由書（均須按他造當事人之人
    數附 繕本）「切勿逕送上級法院」。
本案由檢察官洪國朝、邱健盛提起公訴，經檢察官李孟亭到庭執
行職務。
中　　華　　民　　國　　111 　年　　6 　　月　　2 　　日
                  刑事審查庭  法  官  李雅雯
以上正本證明與原本無異。
如不服本判決應於收受判決後20日內向本院提出上訴書狀，並應
敘述具體理由。其未敘述上訴理由者，應於上訴期間屆滿後20日
內向本院補提理由書(均須按他造當事人之人數附繕本)「切勿逕
送上級法院」。
                              書記官  沈詩婷
中　　華　　民　　國　　111 　年　　6 　　月　　6 　　日
附錄本案論罪科刑法條：
中華民國刑法第321條（加重竊盜罪）
犯前條第一項、第二項之罪而有下列情形之一者，處6月以上5年
以下有期徒刑，得併科50萬元以下罰金：
一、侵入住宅或有人居住之建築物、船艦或隱匿其內而犯之。
二、毀越門窗、牆垣或其他安全設備而犯之。
三、攜帶兇器而犯之。
四、結夥三人以上而犯之。
五、乘火災、水災或其他災害之際而犯之。
六、在車站、港埠、航空站或其他供水、陸、空公眾運輸之舟、
    車、航空機內而犯之。
前項之未遂犯罰之。